【裁判字號】    95,交易,99
【裁判日期】    950627
【裁判案由】    過失傷害
【裁判全文】
臺灣板橋地方法院刑事判決              95年度交易字第99號
聲  請  人  臺灣板橋地方法院檢察署檢察官
被      告  乙○○
選任辯護人  羅惠民律師
            沙慧貞律師
上列被告因過失傷害案件，經檢察官聲請簡易判決處刑（九十四
年度偵字第一三一二八號），本院認不宜以簡易程序而改以通常
程序審理後，判決如下：
    主  文
乙○○無罪。
    理  由
一、按檢察官聲請以簡易判決處刑之案件，經法院認為有刑事訴
    訟法第四百五十一條之一第四項但書之情形者，應適用通常
    程序審判之，同法第四百五十二條定有明文。
二、聲請簡易判決處刑意旨略以：被告乙○○因台電外包工程，
    於民國九十三年十二月十八日下午某時許，將車號ＢＮ－二
    七七號貨車停放在臺北縣新莊市○○○路一０四號路旁，其
    明知黃線路段不得停車，若隨意於黃線路段停放車輛，有可
    能因參與道路交通活動之人改變行車動態而致生車禍事故之
    發生，竟疏未注意及此，違規將該貨車停放在上開路段，適
    有同案被告林佑任（業經本院於九十五年二月二十七日以九
    十四年度交簡字第一０三一號刑事簡易判決處拘役三十日，
    並得易科罰金，嗣於同年三年四月三日確定）以駕駛營業用
    小客車載送乘客為業，為從事業務之人，於同日下午三時三
    十五分許，駕駛車號八Ｂ－八七二號營業用小客車沿臺北縣
    新莊市○○○路往中正路方向行駛，而於途經公園一路（聲
    請書誤載為公園路，茲予更正）一０四號旁，明知駕駛動力
    交通工具應注意車前狀況，隨時採取必要之安全措施，而依
    當時日間有自然光線，路面乾燥、無缺陷，道路無障礙物且
    視距良好，並無不能注意之情事，竟疏於注意，適有告訴人
    甲○○騎乘車號ＧＪＬ－八九六號重型機車沿該路慢車道往
    中正路方向行駛於該營業用小客車旁，因該路邊黃線路段有
    上開貨車停放在該處，告訴人見狀，為閃避該前方該貨車，
    未注意左側營業用小客車之行車動態，即往左閃避欲（聲請
    書誤載為月，茲予更正）超越該營業用小客車（聲請書誤載
    為自小客車），而被告林佑任雖發現告訴人為閃避前方貨車
    而有往左閃超車之舉動，惟疏未注意即時減速、煞車，讓告
    訴人之機車通過，以免碰撞前方貨車而發生危險，致其小客
    車之右前葉子板附近擦撞機車左側後方部位，致告訴人人車
    摔倒至上開貨車下面，而受有左鎖骨骨折、右髖骨（聲請書
    誤載為又髖骨，茲予更正）深度撕裂傷之傷害。因認被告乙
    ○○涉犯刑法第二百八十四條第二項前段之業務過失傷害犯
    嫌等語。
三、按犯罪事實應依證據認定之，無證據不得認定其犯罪事實；
    又不能證明被告犯罪者，即應諭知無罪之判決，刑事訴訟法
    第一百五十四條第二項、第三百零一條第一項分別定有明文
    。又刑事訴訟上證明之資料，無論其為直接或間接證據，均
    須達於通常一般之人均不致有所懷疑，而得確信其為真實之
    程度，始得據為有罪之認定，若其關於被告是否犯罪之證明
    未能達此程度，而有合理懷疑之存在，致使無從形成有罪之
    確信，根據「罪證有疑，利於被告」之證據法則，即不得遽
    為不利被告之認定；其以情況證據（即間接證據）斷罪時，
    尤須基於該證據在直接關係上所可證明之他項情況事實，本
    乎推理作用足以確證被告有罪，方為合法，不得徒憑主觀上
    之推想，將一般經驗上有利被告之其他合理情況逕予排除，
    最高法院七十六年臺上字第四九八六號、三十二年度上字六
    七號判例意旨可資參照。復按所謂相當因果關係，係「指依
    經驗法則，綜合行為當時所存在之一切事實，為客觀之事後
    審查，認為在一般情形下，有此環境、有此行為之同一條件
    ，均可發生同一之結果者，則該條件即為發生結果之相當條
    件，行為與結果即有相當之因果關係。反之，若在一般情形
    下，有此同一條件存在，而依客觀之審查，認為不必皆發生
    此結果者，則該條件與結果不相當，不過為偶然之事實而已
    ，其行為與結果間即無相當因果關係，最高法院七十六年台
    上字第一九二號判例亦足供參酌。
四、公訴人無非以同案被告林佑任之供述、告訴人之指述、監視
    器翻拍照片、現場照片、道路交通事故現場圖、診斷證明書
    、臺北縣政府警察局舉發違反道路交通管理事件通知書等為
    其主要論據。惟訊據被告乙○○固坦承伊於上開時間將該貨
    車停放在上址，而同案被告林佑任駕駛該營業小客車與告訴
    人所騎乘之機車發生碰撞，致告訴人受有前揭傷勢之事實，
    然堅決否認有何過失傷害之犯行，並辯稱：伊係榮電股份有
    限公司之技術員，當天伊與同事至該址附近巷弄內施作台電
    電線維護改善外包工程，由伊駕駛公司之工程車停放在該址
    ，並於該貨車後面擺放施工改道之警告標示；而告訴人亦自
    承他有看到我的警告標示才切換到內側車道，顯見本件車禍
    是因為同案被告林佑任與告訴人未注意前後跟車距離所致等
    語置辯。辯護人為其辯護稱：被告乙○○為公司之技術人員
    ，主要工作是施工，只因技術人員有駕照，須輪流駕駛供施
    工用之工具車，當天剛好輪到被告乙○○駕車，故駕車並非
    被告乙○○的主要業務；況同案被告林佑任及告訴人均稱有
    看被告乙○○所擺設之警告標識，顯見被告乙○○已盡到其
    注意義務；縱認被告違規停車、未申請核准施工，亦僅是行
    政疏失，並不足認定被告乙○○有過失，且有鑑定報告認被
    告乙○○並無肇事因素等語。
五、經查：
(一)、於前開時間，被告林佑任駕駛車號八Ｂ－八七二號營業用小
    客車沿臺北縣新莊市○○○路往中正路方向行駛，而於途經
    公園一路一０四號旁，明知駕駛動力交通工具應注意車前狀
    況，隨時採取必要之安全措施，而依當時日間有自然光線，
    路面乾燥、無缺陷，道路無障礙物且視距良好，並無不能注
    意之情事，竟疏於注意，適有告訴人甲○○騎乘車號ＧＪＬ
    －八九六號重型機車沿該路慢車道往中正路方向行駛於該營
    業用小客車旁，因該路邊黃線路段有被告乙○○將車號ＢＮ
    －二七七號貨車停放在該處，告訴人見狀，為閃避該貨車，
    竟亦疏注意變換車道應讓直行車先行，而未注意其左側該營
    業用小客車之行車動態，即往左閃避欲超越該營業用小客車
    ，而被告林佑任雖發現告訴人欲閃避前方貨車而有往左閃超
    車之舉動，卻疏未注意即時減速、煞車，致該小客車之右前
    葉子板擦撞到該機車左側後方，使告訴人人車摔倒至該貨車
    後方下面，而受有左鎖骨骨折、右髖骨深度撕裂傷之傷害之
    事實，業據被告乙○○供承明確，核與同案被告林佑任迭於
    警詢、偵訊及本院訊問時供述及告訴人於警詢、偵訊及本院
    訊問時指訴之情節相符，並有道路交通事故現場圖、道路交
    通事故調查報告表(一)、(二)各乙份、現場照片二十張、診斷證
    明書、道路交通事故肇事人自首情形紀錄表各乙份、舉發違
    反道路交通管理事件通知單二份、監視錄影翻拍照片十張（
    詳見偵查卷第十九至三十一、三十三至三十四、四十八至五
    十二頁）在卷可稽。是上開事實，堪以認定屬實。
(二)、又按刑法上所謂業務係指以反覆同種類行為為目的之社會活
    動，不僅指主業務，尚包括附隨業務在內。查被告乙○○雖
    為榮電股份有限公司之技術人員，負責工程之施作，惟該公
    司技術人有駕照者，須輪流駕駛供施作工程用之工程車乙事
    ，業據被告乙○○於本院訊問時供述明確，則參諸前揭說明
    ，駕駛工程車施作工程屬於被告乙○○之附隨業務，堪以認
    定無訛，則辯護人辯護稱：駕車非被告乙○○之主要業務等
    語，雖無違誤，但駕車仍可認定屬於被告乙○○之附隨業務
    ，附此敘明。
(三)、復查被告乙○○將該貨車停放在黃實線上，並佔用慢車道乙
    事，業據被告乙○○供承在卷，並有前揭現場照片、現場圖
    及舉發通知單供參，是被告違規停車之事實，堪以認定。然
    被告乙○○違規停車究與本件車禍之發生有無因果關係？查
    被告乙○○於該停放之貨車後面至少逾十一點四公尺遠處放
    置道路施工告示牌，並於該貨車左側周圍放置五個交通圓錐
    ，而依當時日間有自然光線，路面乾燥、無缺陷，道路無障
    礙物且視距良好等情，此有上開現場圖、現場照片及道路交
    通事故調查報告表可證，而告訴人原騎乘該機車沿公園一路
    往中正路方向行駛在快慢車道界線即白實線，於發現前方慢
    車道有被告乙○○停放之該貨車及警告告示牌後，欲往左閃
    避變換車道到快車道，卻疏未注意應讓直行車輛先行，即往
    左變換車道，適被告林佑任亦疏注意情狀況，兩車遂於被告
    乙○○所擺放告示牌前方不遠處之斑馬處發生碰撞乙節，業
    據同案被告林佑任迭於警詢時供述：當時我駕駛計程車，機
    車騎士由慢車道往快車道方向騎過來，機車左車身碰撞到我
    的計程車右前車輪上方，我閃避不及，機車就滑倒摔到該貨
    車後車身大牌下方；路邊有施工標示牌等語，核與告訴人於
    警詢及本院訊問時指述：我騎乘機車行經肇事地點，看見前
    方車道圍起來，當時我機車稍由外側車道往內側車道閃避；
    我有看見路邊停放該貨車，當時兩車距離約十五公尺遠，有
    無擺設施工中警示標誌我沒注意到（忘記了），我只知道前
    方停放一輛大貨車，因我不識字，所以不知道告示牌寫什麼
    ；當時我有看到被告乙○○放置警告標示牌，是在肇事路口
    前一個紅綠燈口，看到後我就慢慢變換車道等語，並有前開
    監視翻照片（詳見偵查卷第五十頁）足參，可知同案被告林
    佑任及告訴人均於發生碰撞前約十五公尺處業已看見被告乙
    ○○所擺設警告之告示牌，且本件車禍撞擊地點係在被告乙
    ○○擺放該告示牌前方之斑馬線上，是被告乙○○縱使有違
    規停車，但已盡到其注意義務，在車輛後方擺放相關警告標
    示，而本件車禍之肇因係同案被告林佑任疏未注意車前狀況
    以及告訴人疏未注意未讓直行車先行所致，臺灣省台北縣區
    車輛行車事故鑑定委員會鑑定意見亦同，此有該鑑定意見書
    乙份（詳見偵查卷第三十七至三十八頁）附卷可參。則揆諸
    前揭判例意旨及說明，被告乙○○雖違反道路交通安全規則
    停放車輛，然與本件車禍之發生並無相當之因果關係，自難
    就本件車禍之發生，課予被告乙○○刑事責任。
(四)、因之，被告乙○○辯稱：伊已盡到注意義務而無過失等語，
    堪以採信。
六、綜上所述，本件依調查所得證據尚不足以證明被告乙○○有
    何過失犯行，此外，復查無其他積極證據足資證明被告乙○
    ○有上述業務過失傷害之犯行。則揆諸首開說明，不能證明
    被告乙○○犯罪，應為無罪之諭知。
據上論斷，應依刑事訴訟法第四百五十二條、第三百零一條第一
項，判決如主文。
本案經檢察官朱學瑛到庭執行職務。
中    華    民    國    95    年    6     月    27    日
                  交通法庭審判長法  官  黎錦福
                                法  官  曾正耀
                                法  官  饒金鳳
以上正本證明與原本無異。
如不服本判決應於送達後十日內向本院提出上訴狀。
                                書記官  王春森
中    華    民    國    95    年    6     月    27    日


司法院資訊處製作；財團法人民間司法改革基金會備份。
